臺灣臺中地方法院民事判決 
                                      110年度豐訴字第1號
原      告  張益誠  
訴訟代理人  薛逢逸律師
被      告  李德勝  

訴訟代理人  余承庭律師
上列當事人間請求確認本票債權不存在事件，本院於民國110年1
2月3日言詞辯論終結，判決如下：
    主      文
一、確認被告所持如附表所示本票，對原告之票據債權不存在。
二、本院110年度司執字第91172號強制執行事件之執行程序，應
    予撤銷。
三、被告不得執如附表所示民事裁定為執行名義，對原告為強制
    執行。
四、訴訟費用由被告負擔。 
　　事實及理由
壹、程序事項：
   訴狀送達後，原告不得將原訴變更或追加他訴，但請求基礎
   事實同一，不在此限，民事訴訟法第255條第1項第2款定有明
   文。本件原告起訴時原聲明：確認被告所持有如附表編號1所
   示本票(下稱系爭本票)，對原告票據債權不存在等語（見本
   院卷第15頁）。嗣於訴訟繫屬中，追加及變更聲明如主文第
   一項至第三項所示（見本院卷第53頁）。原告追加之訴，與
   原訴之主要爭點有其共同性，各請求利益之主張在社會生活
   上可認為同一或關連，就原請求之訴訟及證據資料，於審理
   繼續進行在相當程度範圍內具有同一性或一體性，得期待於
   後請求之審理予以利用，先後兩請求在同一程序得加以解決
   ，避免重複審理，為統一解決紛爭，核屬請求基礎事實同一
   （最高法院95年度台上字第1573號民事判決可資參照），應
   予准許。
貳、實體事項：
一、原告主張：
　㈠原告於民國110年5月13日凌晨0時至2時許與被告共同在位於
    沙鹿之賭場賭博後，遭被告稱兩造共同積欠賭場新臺幣（下
    同）610萬元債務，原告要負擔其中一半即305萬元的賭債。
    被告與第三人李奎漢，於110年5月13日凌晨3時許，在海舞K
    TV包廂內，由李奎漢向原告恫嚇：「你不簽就不放你走」並
    作勢要打原告，脅迫原告簽發系爭本票，原告無奈下只得簽
    發系爭本票。原告離開現場後即於110年5月13日上午10時許
    至文正派出所報案遭人強制簽發系爭本票，爰依民法第92條
    規定，撤銷簽發系爭本票之意思表示。
　㈡兩造就系爭本票為直接前後手，原告得主張原因關係抗辯。
    被告並未交付305萬元借款本金予原告，且亦無替原告代償3
    05萬元或250萬元賭債給沙鹿賭場或李奎漢，兩造間就系爭
    本票原因關係不存在，被告所持系爭本票債權不存在。從而
    ，本院110年度司執字第91172號強制執行事件之執行程序（
    下稱系爭執行程序），應予撤銷。被告不得執如附表所示民
    事裁定為執行名義，對原告為強制執行等語。並聲明：如主
    文第1項至第3項所示。
二、被告則以：
　㈠兩造為舊識，原告經常賭博，亦會與被告相約吃飯、喝酒、
    賭博。兩造於110年5月12日晚間11時許從海舞KTV離開前往
    沙鹿賭場時，原告意識相當清楚且能自由行走，與同行友人
    有說有笑，且自行上車，並非處於泥醉之狀態。原告抵達沙
    鹿賭場後，與綽號KIKI的劉姵儀下場賭博，並無昏睡的情況
    。兩造共同賭輸650萬元，依兩造約定各自負責償還325萬元
    。原告積欠賭場的賭債為325萬元，扣除原告在李奎漢賭場
    戶頭的20萬元，原告尚欠賭場賭債305萬元。原告向被告商
    借305萬元用以償還賭債，遂簽發系爭本票交付被告。被告
    及第三人李奎漢並未脅迫原告簽發系爭本票。
　㈡被告先於於110年5月13日離開海舞KTV當日或隔日就交付200
    萬元給李奎漢，替原告償還200萬元賭債；嗣後再替原告償
    還50萬元賭債，共替原告償還250萬元賭債。消費借貸部分
    ，被告亦可依原告指示交付借款予第三人。系爭本票原因關
    係縱使不是借貸之法律關係，亦有受任代償債務的原因關係
    ，兩造間就系爭本票原因關係存在。系爭本票是要擔保被告
    代墊款的債權。被告同意就系爭本票債權為「本金250萬元
    ，及自110年7月14日起至清償日止，按週年利率百分之6計
    算之利息」等語，資為抗辯，並聲明：原告之訴駁回。
三、本院之判斷：
㈠、原告並非被脅迫而簽發系爭本票：
　⒈按所謂因被脅迫而為意思表示，係指因相對人或第三人以不
    法危害言語或舉動加諸表意人，使其心生恐怖，致為意思表
    示（最高法院95年度台上字第2948號民事判決意旨可資參照
    ）。原告主張其於110年5月13日凌晨0時許至2時許與被告共
    同在位於沙鹿之賭場賭博後，遭被告稱原告要負擔其中305
    萬元的賭債，被告與第三人李奎漢，於110年5月13日凌晨3
    時許，在海舞KTV包廂內脅迫簽發系爭本票，李奎漢有向原
    告恫嚇：「你不簽就不放你走」並作勢要打原告，原告無奈
    下只得簽發系爭本票，原告離開現場後即於110年5月13日上
    午10時許至文正派出所報案遭人強制簽發系爭本票，爰依民
    法第92條規定，撤銷簽發系爭本票之意思表示等語（見本院
    卷第17至21頁），並提出報案單為證（見本院卷第29頁），
    經查：
　⑴證人劉姵儀於本院證稱：我的綽號是KIKI，是海舞KTV的小姐
    。原告110年5月12日晚間至同年月13日凌晨在沙鹿賭場賭博
    的過程中都是清醒的，原告在賭場從頭到尾都沒有在睡覺。
    兩造在賭博前有說輸贏平分。兩造離開賭場時是輸錢的。兩
    造離開賭場時並沒有把錢還給賭場。李奎漢跟我跟兩造坐同
    一台車回海舞KTV。（問：被告跟李奎漢有沒有說，如果原
    告不簽本票，就不讓原告走？）很像是李奎漢講這句話後，
    原告回說你知道我家在哪裡，這筆錢我一定會還。（問：李
    奎漢在要求原告簽立本票前，有作勢要打原告嗎？）這個我
    沒有看到。（問：被告與李奎漢叫原告簽發本票過程中，有
    沒有說如果你不簽本票，就會對原告或原告家人有什麼作為
    ？）這個我沒有聽到。原告簽發系爭本票時，包廂內還有被
    告、李奎漢、LULU、其他排班的小姐，那些小姐應該是幹部
    推的，就簡單正常聊天喝酒。李奎漢在海舞KTV包廂裡，並
    沒有跟原告說如果不簽本票，就會怎麼樣等語（見本院卷第
    128至134頁）；及證人李秋燕於本院證稱：我的綽號是LULU
    ，我也是海舞KTV的小姐。原告在沙鹿賭場賭博過程意識清
    楚，沒有酒醉，也沒有昏睡。我跟KIKI、兩造均是坐同一台
    車去沙鹿賭場。據我所知，兩造在去賭場的過程中，在車上
    就有講輸贏一人一半。在離開賭場前，原告個人就賭輸三百
    多萬。離開賭場時，原告沒有把錢還給賭博場所。李奎漢跟
    兩造一起坐同一台車返回海舞KTV。（問：李奎漢在海舞KTV
    包廂內有沒有說，如果原告不簽本票，就不讓原告離開？）
    沒有等語（見本院卷第134至138頁）。
　⑵是由上開證人證述，原告於賭博過程中是清醒的，並無在睡
    覺或昏睡的情況。且原告於110年5月13日在海舞KTV包廂簽
    發系爭本票前，第三人即證人李奎漢並無作勢要打原告之不
    法危害之舉動。至於證人李奎漢是否有向原告表示：「如果
    原告不簽本票，就不讓原告離開」，因兩位證人證述不一致
    ，亦屬有疑，尚難遽認第三人李奎漢有對原告不法危害之語
    。且包廂現場除被告與李奎漢外，其餘人為海舞KTV小姐，
    尚難認原告人身自由因此受到拘束，因而心生畏懼，致為簽
    發本票之意思表示。
　⒉基上，依現有證據，尚難認原告係遭被告或第三人李奎漢脅
    迫簽發系爭本票。從而，原告依民法第92條規定，主張撤銷
    簽發系爭本票之意思表示，應屬無據。
㈡、兩造就系爭本票為直接前後手，依現有證據難認被告對原告
    有原因債權，原告主張原因關係不存在之抗辯為有理由：
　⒈按本票固為無因證券，票據債務人不得以自己與發票人或執
    票人前手間所存在之抗辯事由，對抗執票人。然發票人非不
    得以自己與執票人間所存之抗辯事由對抗執票人，此觀票據
    法第13條前段反面解釋自明。查系爭本票係由原告簽發交付
    被告執有，兩造為直接前後手關係乙情，為被告所不爭執（
    見本院卷第221頁、第224頁），原告自得以其與被告間所存
    之抗辯事由，對抗被告。
　⒉被告並未交付借款予原告，且依現有證據，亦難認被告有替
    原告代償305萬元賭債：
　　原告雖承認系爭本票為真正，但表示未曾收受被告交付之30
    5萬元借款，亦否認被告有替原告代償305萬元賭債之債務，
    被告自應就其已將305萬元借款交付原告或原告指定之第三
    人，或已替原告代償305萬元賭債之事實負舉證之責。經查
    ：
　⑴依證人李秋燕於本院證稱：（問：原告為何要簽立本票？）
    因他要向被告借這筆錢。但被告有無把錢給原告，伊不清楚
    等語（見本院卷第138頁），故尚無證據顯示被告有交付305
    萬元借款本金予原告。
　⑵被告雖稱：我當日在車上有200萬元現金。我是在110年5月13
    日當天離開海舞KTV或隔日就把200萬元給李奎漢，當作替原
    告先還200萬元給賭場。後面有再替原告還一筆50萬元。我
    總共替原告清償250萬元賭債。我自己欠的賭債，是跟李奎
    漢約定在一個半月內分次還等語（見本院卷第221至224頁）
    。然查，①依證人李秋燕於本院證述：被告之後有沒有替原
    告把原告賭輸的錢還給賭場，伊不清楚。被告自己賭輸給賭
    場的錢，有拿給李奎漢等語（見本院卷第138頁）；及②證人
    李奎漢於本院證稱：我是本件沙鹿賭場的合夥人。被告是賭
    客，不是賭場的經營者，也不是合夥人。兩造於110年5月12
    日晚上至13日凌晨，共賭輸600多萬元。被告欠的賭債都是
    對我的。被告自己欠的賭債是在110年5月13日當天早上就還
    給我。被告自己欠的賭債是一次拿給我等語（見本院卷第21
    6至217頁、第227頁），佐以③被告亦不爭執：其與李奎漢於
    110年5月13日晚間8時許至原告父母住處時追討債務時，稱
    原告尚欠305萬元債務乙情（見本院卷第223頁），足認被告
    於110年5月13日當日上午清償給李奎翰之200萬元，是清償
    自身積欠賭場的賭債，並非替原告償還原告積欠賭場的賭債
    。
　⑶再者，依被告所述，原告積欠賭場的賭債為325萬元，扣除原
    告在賭場李奎漢戶頭有20萬元，原告尚欠賭債305萬元（見
    本院卷第221頁）。被告雖稱於在110年5月13日當天離開海
    舞KTV或隔日就把200萬元給李奎漢，替原告先還200萬元賭
    債，後面再替原告還一筆50萬元賭債，總共替原告還250萬
    元賭債等語（見本院卷第222至224頁、第226頁），然依證
    人李奎漢於110年12月3日本院審理時證稱：（問：被告替原
    告還的，是一次還？還是分次還？）我忘記了。有一段時間
    了。（問：被告替原告還的部分，地點是在何處？）一樣是
    在大雅，但我不確定大雅的哪裡。（問：被告是在賭完多久
    之後，替原告清償賭債305萬元？）我不記得了。（問：被
    告替原告清償賭債305萬元，把現金交給你，有無其他人在
    場？）我忘記了等語（見本院卷第218至219頁）。本院審酌
    證人李奎漢是賭場的合夥人，針對賭債之追討及償還，有其
    利害關係，證詞難免有偏頗之虞；且針對被告替原告清償賭
    債之時間、分次還或一次還、有無其他在場人等細節，證人
    李奎漢均稱忘記了；另就本院之提問，亦未表示被告僅替原
    告清償賭債250萬元，而非305萬元。是依證人李奎漢上開證
    述，不足使本院獲得被告有替原告清償賭債之確信。
　⑷至於被告或李奎漢或沙鹿賭場經營者至本院言詞辯論終結前
    ，未再對原告或原告父母追討賭債，原因多端（如因遵守法
    律秩序；或知悉賭博債務有違公序良俗，賭債非債，本不生
    債之關係；或知悉系爭本票所擔保原因關係不存在），尚難
    以此反推被告已替原告代墊償還賭債250萬。從而，被告是
    否有替原告償還250萬元賭債給賭場，尚非無疑。
　⒊基上，被告並未將305萬元借款交付予原告，難認兩造間有30
    5萬元之借貸關係。且依現有證據，亦難認被告有替原告代
    償305萬元或250萬元賭債。故難認被告就系爭本票對原告有
    原因債權。從而，原告訴請確認被告所持系爭本票，對原告
    票據債權不存在，應屬有據。
  ㈢按執行名義成立後，如有消滅或妨礙債權人請求之事由發生
    ，債務人得於強制執行程序終結前，向執行法院對債權人提
    起異議之訴。執行名義無確定判決同一之效力者，於執行名
    義成立前，如有債權不成立或消滅或妨礙債權人請求之事由
    發生，債務人亦得於強制執行程序終結前提起異議之訴。強
    制執行法第14條第1項、第2項分別定有明文。經查：
　⒈被告所持有系爭本票裁定之執行名義，無確定判決同一之效
    力，且系爭執行程序尚未終結，業經本院調取本院110年度
    司執字第91172號執行卷宗及本院110年度豐簡聲字第15號停
    止執行卷宗核閱無誤。故原告得主張執行名義成立前，債權
    不成立或妨礙債權人請求之事由，以排除該執行名義之執行
    。
　⒉承前所述，被告就系爭本票對原告無原因債權，被告不得對
    原告行使系爭本票債權。從而，原告依強制執行法第14條規
    定，訴請本院撤銷系爭執行程序，應屬有據。 
　⒊另按債務人異議之訴，係以排除執行名義之執行力為目的。
    故提起此一訴訟之原告，得請求判決宣告不許就執行名義為
    強制執行，以排除該執行名義之執行力，使債權人無從依該
    執行名義聲請為強制執行（最高法院87年度台上字第1578號
    、89年度台上字第1623號判決意旨可資參照）。被告就系爭
    本票債權不存在。從而，原告訴請被告不得執附表所示民事
    裁定為執行名義，對原告為強制執行，亦屬有據。
四、綜上所述，原告主張原因關係抗辯，訴請確認被告所持系爭
    本票債權不存在；及依強制執行法第14條規定，訴請撤銷本
    院110年度司執字第91172號強制執行程序，及被告不得執如
    附表所示民事裁定為執行名義，對原告為強制執行，均有理
    由，應予准許。
五、至於原告聲請傳喚證人李政毅（見本院卷第23頁、第226頁
    ），因本件為判決基礎之事實已臻明瞭，認無傳喚之必要，
    特此敘明。
六、訴訟費用負擔依據：民事訴訟法第78條。
中　　華　　民　　國　　111 　年　　1  　月　　 5 　　日
                        臺灣臺中地方法院民事庭
　　　　　　　　　　　              法　官　高士傑
以上正本係照原本作成。
如對本判決上訴，須於判決送達後20日內向本院提出上訴狀。如
委任律師提起上訴者，應一併繳納上訴審裁判費。            
中　　華　　民　　國　　111 　年　　1  　 月 　5 　　日 
                                   書記官　蔡伸蔚
附表：
編號 發票日 票面金額（新臺幣） 到期日 指定受款人 民事裁定案號（被告所持執行名義） １ 110年5月13日 105萬元 110年5月14日 未記載 本院110年度司票字第2986號民事裁定 ２ 110年5月13日 100萬元 110年5月14日 未記載 本院110年度司票字第4266號民事裁定 ３ 110年5月13日 100萬元 110年7月14日 未記載 本院110年度司票字第4266號民事裁定